【裁判字號】    98,訴,1975
【裁判日期】    980709
【裁判案由】    毒品危害防制條例
【裁判全文】
臺灣臺中地方法院刑事判決              98年度訴字第1975號
公  訴  人  臺灣臺中地方法院檢察署檢察官
被      告  甲○○
上列被告因違反毒品危害防制條例案件，經檢察官提起公訴（98
年度毒偵字第1732、1829號），經本院合議庭裁定由受命法官獨
任進行簡式審判程序，判決如下：
    主    文
甲○○施用第一級毒品，累犯，處有期徒刑玖月；又施用第一級
毒品，累犯，處有期徒刑玖月，扣案之含有第一級毒品海洛因殘
渣之塑膠袋壹個沒收銷燬之，扣案之注射針筒壹支沒收。應執行
有期徒刑壹年伍月，扣案之含有第一級毒品海洛因殘渣之塑膠袋
壹個沒收銷燬之，扣案之注射針筒壹支沒收。
    犯罪事實及理由
一、犯罪事實：甲○○前於民國90年間，因施用毒品案件，經本
    院以90年度毒聲字第3942號裁定送觀察、勒戒後，認有繼續
    施用毒品之傾向，再經本院以90年度毒聲字第4456號裁定送
    強制戒治，於91年9月11日執行完畢，經臺灣臺中地方法院
    檢察署檢察官於91年11月25日以91年度戒毒偵字第477號不
    起訴處分確定。於前開強制戒治執行完畢釋放後5年內之95
    年間，因施用毒品案件，經本院以95年度訴字第2783號判處
    有期徒刑1年10月確定；於96年間，再因施用毒品案件，經
    本院以96年度訴字第1358號判處有期徒刑10月確定，前開案
    件，經本院以96年度聲減字第3992號裁定減刑並定應執行刑
    為有期徒刑1年3月確定，於97 年7月31日執行完畢。詎猶不
    知悔改，復分別基於施用第一級毒品海洛因之犯意，於98年
    3月4日中午12時許、同年4月21日中午某時許，在臺中市○
    ○路之麥當勞速食店廁所內，以將第一級毒品海洛因摻水置
    於針筒內注射施打之方式，施用第一級毒品海洛因各1次。
    嗣經警分別於98年3月6日，通知至臺中市警察局第五分局採
    尿，經送檢驗結果呈嗎啡陽性反應；於98年4月24日18時35
    分許，在臺中市北區○○○○○路口查獲，並扣得含有海洛
    因殘渣之塑膠袋1個、及供其施用海洛因之注射針筒1支。
二、證據名稱：
(一)、被告甲○○於偵查中及本院審理時之自白。
(二)、中山醫學大學附設醫院藥物檢測中心尿液檢驗報告2張。
(三)、扣案之含有海洛因殘渣之塑膠袋1個、注射針筒1支可稽。
(四)、臺灣高等法院被告前案紀錄表（被告之素行及累犯之認定）
    。
三、按毒品危害防制條例於92年7月9日修正公布，自93年1月9日
    施行，其中第20條、第23條將施用毒品之刑事處遇程序，區
    分為「初犯」及「五年內再犯」、「五年後再犯」。依其立
    法理由之說明：「初犯」，經觀察、勒戒或強制戒治後，應
    為不起訴處分或不付審理之裁定；經觀察、勒戒或強制戒治
    執行完畢釋放後，「五年內再犯」者，因其再犯率甚高，原
    實施之觀察、勒戒及強制戒治既已無法收其實效，爰依法追
    訴或裁定交付審理。至於經觀察、勒戒或強制戒治執行完畢
    釋放後，「五年後再犯」者，前所實施之觀察、勒戒或強制
    戒治已足以遮斷其施用毒品之毒癮，為期自新及協助其斷除
    毒癮，仍適用「初犯」規定，先經觀察、勒戒或強制戒治之
    程序。從而依修正後之規定，僅限於「初犯」及「五年後再
    犯」二種情形，始應先經觀察、勒戒或強制戒治程序。倘被
    告於5年內已再犯，經依法追訴處罰，縱其第3次（或第3次
    以上）再度施用毒品之時間，在初犯經觀察、勒戒或強制戒
    治執行完畢釋放5年以後，已不合於「五年後再犯」之規定
    ，且因已於「五年內再犯」，顯見其再犯率甚高，原實施觀
    察、勒戒或強制戒治，已無法收其實效，即應依該條例第10
    條處罰。最高法院95年第7次刑事庭會議決議可資參照。查
    本案被告甲○○本次施用第一級毒品之犯行係於98年3月4日
    、同年4月21日，雖其於91年9月11日強制戒治執行完畢5年
    後，惟被告於該強制戒治完畢5年內，曾於95年間，因施用
    毒品案件，經本院以95年度訴字第2783號判處有期徒刑1年
    10月確定；於96年間，再因施用毒品案件，經本院以96年度
    訴字第1358號判處有期徒刑10月確定，有臺灣高等法院被告
    前案紀錄表乙份在卷可按，揆諸前揭說明，被告本次施用第
    一級毒品犯行，應依法論科。
四、論罪科刑部分：
(一)、查海洛因係毒品危害防制條例第2條第2項第1款所規定之第
    一級毒品。核被告甲○○所為，均係犯同條例第10條第1項
    之施用第一級毒品罪。其持有毒品之行為，意在供己施用，
    故其施用前後持有之低度行為，應為施用之高度行為所吸收
    ，均不另論罪。
(二)、又被告前於95年間，因施用毒品案件，經本院以95年度訴字
    第2783號判處有期徒刑1年10月確定；於96年間，再因施用
    毒品案件，經本院以96年度訴字第1358號判處有期徒刑10月
    確定，前開案件，經本院以96年度聲減字第3992號裁定減刑
    並定應執行刑為有期徒刑1年3月確定，於97年7月31日執行
    完畢，有臺灣高等法院被告前案紀錄表及臺灣臺中地方法院
    檢察署刑案資料查註紀錄表存卷可參，其於有期徒刑執行完
    畢後5年內，再故意犯本件有期徒刑以上之2罪，均為累犯，
    各應依法加重其刑。
(三)、爰審酌被告有違反肅清煙毒條例、麻醉藥品管理條例、毒品
    危害防制條例之犯罪前科，且曾因施用毒品犯行，經施以觀
    察、勒戒及強制戒治執行完畢，竟猶不知戒絕，再施用毒品
    不輟，無視於毒品對於自身健康之戕害及國家對於杜絕毒品
    犯罪之禁令，惡性非輕，惟念其犯後始終坦認犯行，態度尚
    佳，及施用毒品之人亦屬「病人」，並其本次遭查獲施用毒
    品之次數、查獲後尿液檢驗之毒品濃度等一切情狀，各量處
    如主文所示之刑，並定應執行刑，以示懲儆。
(四)、扣案之含有第一級毒品海洛因殘渣之塑膠袋1個，其上之海
    洛因殘渣無從自該塑膠袋析離，爰依毒品危害防制條例第18
    條第1項前段規定，宣告沒收銷燬之。另扣案之注射針筒1支
    ，為被告所有，供被告施用第一級毒品海洛因所用之物，業
    據被告供承在卷，爰依刑法第38條第1項第2款之規定宣告沒
    收。
依刑事訴訟法第273條之1第1項、第299條第1項前段、第310條之
2，毒品危害防制條例第10條第1項、第18條第1項前段，刑法第
11條、第47條第1項、第51條第5款、第38條第1項第2款，判決如
主文。
中    華    民    國    98    年    7     月    9    日
                        臺灣臺中地方法院刑事第十五庭
                            法  官  劉麗瑛
以上正本證明與原本無異。
如不服本判決應於收受判決後10日內向本院提出上訴書狀，並應
敘述具體理由；其未敘述上訴理由者，應於上訴期間屆滿後20日
內向本院補提理由書（均須按他造當事人之人數附繕本）「切勿
逕送上級法院」。
                            書記官  王玟
中    華    民    國    98    年    7     月    9    日
附錄論罪科刑法條
毒品危害防制條例第10條第1項
施用第一級毒品者，處六月以上五年以下有期徒刑。


司法院資訊處製作；財團法人民間司法改革基金會備份。
